臺灣臺中地方法院臺中簡易庭小額民事判決
111年度中小字第3013號
原      告  明台產物保險股份有限公司

法定代理人  松延洋介
訴訟代理人  王一如  
被      告  陳恭田  

上列當事人間請求損害賠償事件，本院於民國111年9月28日言詞
辯論終結，判決如下：
    主      文
被告應給付原告新臺幣14,355元，及自民國111年3月17日起至清
償日止，按週年利率百分之5計算之利息。
訴訟費用新臺幣1,000元，由被告負擔。
本判決得假執行。
    事實及理由
壹、程序部分：
一、原告之法定代理人原為乙○○○，嗣於訴訟中變更為甲○○○，並
    經其聲明承受訴訟，有股份有限公司變更登記表為憑（見本
    院卷第111-115頁），依民事訴訟法第170條及第175條第1項
    規定，核無不合。
二、本件原告起訴時原聲明為「被告應給付原告新臺幣（下同）
    29,916元，及自起訴狀繕本送達之翌日起至清償日止，按週
    年利率5%計算之利息」（本院卷第17頁）；嗣變更聲明為「
    被告應給付原告14,355元，及自起訴狀繕本送達翌日起至清
    償日止，按週年利率5%計算之利息」（本院卷第119頁），
    核屬減縮應受判決事項之聲明，符合民事訴訟法第255條第1
    項第3款之規定，應予准許。　　
貳、實體方面：
一、原告主張：
　㈠被告於民國109年1月6日7時29分許，駕駛車牌號碼0000-00號
    自用小客車，沿臺中市南區忠明南路內側車道往工學二街方
    向行駛，行經忠明南路與工學五街口時，因跨越雙白線變換
    車道未保持行車安全距離之疏失，不慎碰撞右側同向直行行
    駛外側車道，由原告所承保訴外人久鈦開發有限公司所有，
    由訴外人林忠義所駕駛之車牌號碼0000-00號自用小客車（
    下稱系爭車輛），致系爭車輛受損，經送修估價修理費29,9
    16元（工資5,604元、烤漆7,022元、零件17,290元），原告
    已依保險契約悉數理賠。又系爭車輛零件折舊後金額為1,72
    9元，加計上開工資及烤漆費用後，原告依法得請求之金額
    為14,355元，而被告跨越雙白線變換車道，應負擔全部之過
    失責任。
　㈡爰依保險代位、侵權行為之法律關係提起本件訴訟，請求被
    告負賠償責任等語，並聲明：被告應給付原告14,355元，及
    自起訴狀繕本送達翌日起至清償日止，按週年利率5%計算之
    利息。　
二、被告抗辯：　　　　
　　對於事故調查卷宗稱被告跨越雙白線變換車道沒有意見，但
    原告保戶之保險桿僅有一條線，有問車行保險桿噴漆要多少
    錢，車行說6,000元，且其車門僅有一點點凹陷，修理費為5
    ,000元，原告請求金額太高，被告沒有保險等語。並聲明：
    原告之訴駁回。
三、本院之判斷：
　㈠按因故意或過失，不法侵害他人之權利者，負損害賠償責任
    ，民法第184條第1項前段定有明文。復按汽車在同向二車道
    以上之道路變換車道時，應讓直行車先行，並注意安全距離
    ；禁止變換車道線，用以禁止行車變換車道。設於交通特別
    繁雜而同向具有多車道之……接近交岔路口……，雙邊禁止變換
    車道線，為雙白實線，道路交通安全規則第98條第1項第6款
    、道路交通標誌標線號誌設置規則第167條分別定有明文。
    經查：
　⒈原告主張被告於上開時、地，因跨越雙白線變換車道，未保
    持安全間隔，碰撞系爭車輛，致系爭車輛因而受損等情，有
    道路交通事故當事人登記聯單、現場圖、初步分析研判表、
    汽車險賠款同意書、車損照片、估價單、統一發票、行車執
    照及駕照在卷可參（本院卷第21-51頁）。並經本院向臺中
    市政府警察局調閱本件道路交通事故之道路交通現場圖、A3
    類道路交通事故調查報告表、酒精測定紀錄表、舉發違反道
    路交通管理事件通知單、補充資料表、現場照片、車損照片
    、初步分析研判表可參（本院卷第55-77頁）。
　⒉又依林忠義於警詢表示：我駕駛自小客沿忠明南路往工學二
    街方向行駛外側車道，到事故地點時對方自小客突然從左側
    車道切過來撞到我左側車身即左車頭等語（本院卷第62頁）
    ，與被告於警詢時陳稱：我駕駛自小客沿忠明南路往工學二
    街方向行駛內側車道，到事故地點工學五街口前往右切到外
    側車道時與對方自小客發生碰撞之情（本院卷第61頁）相符
    ；足被認告車輛行駛內側車道，其跨越雙白線變換車道，未
    保持安全距離，且未讓直行車先行，致碰撞系爭車輛，造成
    系爭車輛左側車身及左車頭受損，且為被告所不爭執，自堪
    信為真實；是被告顯有過失，且系爭車輛之受損與被告之過
    失駕駛行為自具相當因果關係，依首揭規定，原告主張被告
    應負侵權行為損害賠償責任，係屬有據。
　㈡按不法毀損他人之物者，被害人得請求賠償其物因毀損所減
    少之價額，民法第196條定有明文，且依該規定請求賠償物
    被毀損所減少之價額，得以修復費用為估定標準，但以必要
    者為限，如修理材料以新品換舊品，應予折舊（最高法院77
    年度第9次民事庭會議決議㈠決議要旨參照）。經查：
  ⒈原告已依保險契約支付系爭車輛修復費用29,916元，其中零
    件費用17,290元、工資5,604元、烤漆7,022元等情，有估價
    單、統一發票在卷可佐（本院卷第43-49頁），堪信屬實。
    而該零件材料係以新品更換舊品，零件費用自應考量折舊因
    素，計算原有舊零件之價值。
　⒉系爭車輛於99年10月出廠，有行車執照在卷可稽（本院卷第2
    1頁），依行政院所頒「固定資產耐用年數表」及「固定資
    產折舊率表」之規定，自小客車之耐用年數為5年，依定率
    遞減法每年折舊千分之369，並參酌「營利事業所得稅查核
    準則」第95條第8項所定：「固定資產提列折舊採用定率遞
    減法，以1年為計算單位，其使用期間未滿1年者，按實際使
    用之月數相當於全年之比例計算之，不滿1月者，以月計」
    ，又採用定率遞減法計算折舊者，其最後1 年之折舊額，加
    歷年累計折舊額，其總和不得超過該資產成本10分之9 。故
    逾耐用年數之汽車，其殘值為10分之1。則至系爭車禍事故
    之日即109年1月6日止，實際使用期間已逾5年折舊年數，則
    扣除折舊後之零件費用應為1,729元（計算式：17,290×1/10
    ＝1,729），復加計不生折舊問題之工資5,604元、烤漆7,022
    元，共計系爭車輛之損害額為14,355元（計算式：1,729＋5,
    604＋7,022＝14,355）。是原告請求系爭車輛必要修復費用14
    ,355元，應屬有據，被告抗辯系爭車輛修復費用僅6,000元
    之詞，並非可採。
　㈢再按被保險人因保險人應負保險責任之損失發生，而對於第
    三人有損失賠償請求權者，保險人得於給付賠償金額後，代
    位行使被保險人對於第三人之請求權，但其所請求之數額，
    以不逾賠償金額為限，保險法第53條第1項規定甚明。又損
    害賠償只應填補被害人實際損害，保險人代位被害人請求損
    害賠償時，依保險法第53條第1項規定，如其損害額超過或
    等於保險人已給付之賠償金額，固得就其賠償之範圍，代位
    請求賠償，如其損害額小於保險人已給付之賠償金額，則保
    險人所得代位請求者，應只以該損害額為限（最高法院65年
    臺上字第2908號判例意旨參照）。本件原告因承保之系爭車
    輛遭被告過失不法毀損，固已給付賠償金額29,916元予被保
    險人，有汽車險賠款同意書、統一發票等件影本附卷可參（
    見本院卷第49-51頁）；但因系爭車輛實際得請求賠償之修
    復金額僅14,355元，故依上開說明，原告依保險法第53條第
    1項規定，代位請求被告賠償之範圍，僅得以該等損害額為
    限。
  ㈣查原告對被告上開侵權行為損害賠償債權，核屬無確定期限
    之給付，經原告之催告而未為給付，被告始負遲延責任。準
    此，依民法第229條第2項、第233條第1項前段、第203條之
    規定，原告請求被告自起訴狀繕本送達（寄存送達）之翌日
    即111年3月17日起（本院卷第83頁之本院送達證書）至清償
    日止，按週年利率5%計付遲延利息，核無不合。
四、綜上所述，原告依保險代位及侵權行為之法律關係，請求被
    告給付其14,355元，及自111年3月17日起至清償日止，按週
    年利率百分之5計算之利息，為有理由，應予准許。本件判
    決之事證已臻明確，兩造其餘攻擊防禦方法，經審酌後，認
    均與判決結果無影響，爰不一一論述。
五、本判決係適用小額程序所為被告敗訴之判決，依民事訴訟法
    第436條之20規定，應依職權宣告假執行。
六、依民事訴訟法第436條之19第1項、第78條規定，本件訴訟費
    用額確定為1,000元（即第一審裁判費），命由被告負擔。
中　　華　　民　　國　　111 　年　　9 　　月 　 30　 日
                      臺灣臺中地方法院臺中簡易庭
                                  法　官　楊嵎琇
以上為正本係照原本作成。
如不服本判決，應於送達後20日內，以判決違背法令為理由，向
本院提出上訴狀並表明上訴理由（上訴理由應表明一、原判決所
違背之法令及其具體內容；二、依訴訟資料可認為原判決有違背
法令之具體事實），如於本判決宣示後送達前提起上訴者，應於
判決送達後20日內補提上訴理由書（須附繕本）。並應繳納上訴
費新臺幣壹仟伍佰元，如未繳納，依民事訴訟法施行法第9 條之
規定，認當事人明知上訴要件有欠缺，逕以裁定駁回其上訴。
中　　華　　民　　國　　111 　年　　9 　　月　　30　　日
                                  書記官  許千士